最高法院刑事判決　　　　　　　　　　　　　　　　八十八年度台非字第一八五號
　　上訴人　最高法院檢察署檢察總長
　　被　告　甲○○　男
　　　　　　乙○○　男
右上訴人因被告等偽造文書案件，對於台灣高等法院中華民國八十七年六月二十三日
第二審確定判決（八十五年度上訴字第六六二號，起訴案號：台灣台北地方法院檢察
署八十二年度偵字第一八三二七號等），認為違法，提起非常上訴，本院判決如左：
    主  文
上訴駁回。
    理  由
非常上訴理由稱：「按判決所載理由矛盾者，其判決當然為違背法令，刑事訴訟法第
三百七十九條第十四款定有明文。本件原判決關於被告甲○○、乙○○對被害人黃麗
招、王佳文詐欺部分，原判決認定被告犯罪事實為：被告甲○○、乙○○與陳恭民（
已發回更審）等基於共同犯意聯絡，由甲○○出面佯欲購買黃麗招所有坐落台北市○
○街三十二號九樓之房地，約定先付部分價金後，將不動產所有權移轉登記予乙○○
，尾款新台幣（下同）四百十五萬元俟貸款核撥後再給付，使被害人不疑有詐，將該
項房地過戶後即以乙○○為債務人，向不知情之王佳文設定抵押借款五百萬元朋分花
用，尾款迄不支付，因認被告等共犯有詐欺罪，與其他所犯詐欺、偽造文書部分有方
法結果之牽連犯及連續犯關係，予以判處罪刑。其判決理由所依據之證據係引用被害
人王佳文之供詞謂：上開犯罪事實，業經證人王佳文於偵查中就抵押借款情形證述綦
詳云云。惟查被害人王佳文於偵查中即已供稱尚未將設定抵押之五百萬元貸出（見偵
字第二二七六號卷第三十五頁），且王佳文於該案共同被告陳恭民部分經最高法院發
回更審，案在台灣高等法院更審審理時，仍然供稱抵押借款的錢並未貸出，因為有一
位不明人士丟一張紙條給我說有問題，我就未把錢借出等語（見八十八年上更(一)字第
五十三號卷八十八年五月二十日審判筆錄）。原判決竟謂被告等貸得五百萬元朋分花
用，原判決此部分之認定，顯與卷內訴訟資料不合，即有證據上理由矛盾之違法，因
該項認定，影響判決結果，爰依刑事訴訟法第四百四十一條、第四百四十三條提起非
常上訴，以資救濟。」
本院按有罪之判決所認定之事實而應記載於判決書者，乃指與論罪科刑暨適用法令有
關之事實而言。故事實欄所記載之部分，倘無關於論罪科刑或法律之適用者，既不屬
於必要記載之事項，自亦非理由所應述之範圍，則該判決援用以認定此部分非必要
記載之事實之證據，即令內容上與此部分之事實不相適合，亦因其不予記載原不生理
由不備之違法，倘其予以記載，縱與客觀事實不符，本亦無礙於其應為之論罪科刑與
法條之適用，從而亦不構成理由矛盾之違法。經查本件原判決對於被告甲○○、乙○
○向被害人黃麗招詐欺取財（即該判決事實欄甲之五）部分，係認定：被告二人與陳
恭民（現在原審法院更審中）共同基於為自己不法所有之犯意聯絡，於民國八十二年
九月一日，推由甲○○出面佯與黃麗招之代理人籃山照訂立不動產買賣契約書一件，
以五百六十五萬元買受黃麗招所有之台北市○○街三十二號九樓之七房屋及基地，約
定將不動產所有權移轉登記予乙○○，支付一百二十萬元頭期款，尾款四百十五萬元
由甲○○簽發同額支票交付，俟貸款核撥後給付，致籃山照不疑有詐，將不動產辦理
移轉登記予乙○○後，尾款迄不支付，黃麗招與籃山照始知受騙等情。雖原判決事實
欄又記載被告等人於詐得上開不動產後，於同（八十二）年十月二十六日以被告乙○
○為債務人及義務人，提供該不動產向不知情之王佳文設定抵押借款五百萬元朋分花
用等情，然此部分係被告等人於所犯詐欺取財罪成立後，處分贓物之行為，尚無關於
論罪科刑或法律之適用，即不屬於必要記載之事項。是原判決憑以認定此部分非必要
記載事項之證據，即證人王佳文之證言內容，縱令與此部分之事實不相適合，揆諸首
揭說明，仍與判決理由矛盾之違背法令情形有間。非常上訴意旨執以指摘，非有理由
，應予駁回。
據上論結，應依刑事訴訟法第四百四十六條，判決如主文。
中      華      民      國    八十八    年      七      月    二十二    日
                              最高法院刑事第四庭
                                  審判長法官  黃  劍  青
                                        法官  劉  敬  一
                                        法官  林  增  福
                                        法官  邵  燕  玲
                                        法官  張  清  埤
      右正本證明與原本無異
                                              書  記  官
中      華      民      國    八十八    年      七      月    二十八    日
                                                                        Ｔ
